【裁判字號】    95,上易,424
【裁判日期】    951121
【裁判案由】    傷害等
【裁判全文】
臺灣高等法院臺南分院刑事判決         95年度上易字第424號
上  訴  人
即  被  告  甲○○
上列上訴人因傷害等案件，不服臺灣雲林地方法院95年度易緝字
第8 號中華民國95年7月7日第一審判決（起訴案號：臺灣雲林地
方法院檢察署94年度偵字第1251號），提起上訴，本院判決如下
：
    主  文
上訴駁回。
    事  實
一、甲○○前於民國（下同）90年間因妨害風化案件，經臺灣嘉
    義地方法院於90年7月23日，以90年度訴字第271號判處有期
    徒刑1年3月，經本院及最高法院分別駁回上訴，於91年1 月
    10 日確定，甫於92年2月18日縮短刑期假釋出監，於92年5
    月25日假釋期滿未經撤銷，其未執行之刑，以已執行論，詎
    仍不知悔改。甲○○前向友人乙○○借款新臺幣130 萬元後
    未還，又避不見面，乙○○得知甲○○在雲林縣斗六市○○
    路○段189號「巧伶護膚店」內上班後，乃於93年10月間某日
    晚上9 點多，前往上開護膚店欲向甲○○索討欠款，甲○○
    不僅拒不返還借款，更出手毆傷乙○○（傷害部分業經撤回
    告訴），且基於恐嚇危害安全之概括犯意，恐嚇乙○○稱：
    「如果敢提出告訴，要殺害你全家」等語，致乙○○心生畏
    懼。乙○○前開追討債務未果，乃於93年12月20日（起訴書
    誤載為19日）凌晨4 時50分許，再次前往上址護膚店，詎甲
    ○○與乙○○2 人又一言不合，發生爭執，甲○○又毆傷乙
    ○○，並基於同前犯意，恐嚇乙○○稱：「如果敢提出告訴
    ，要殺害你全家」等語，致乙○○心生畏懼。
二、案經乙○○訴由雲林縣警察局移送臺灣雲林地方法院檢察署
    檢察官偵查起訴。
    理   由
一、訊據被告甲○○，承認有於93年10月間某日、93年12月20日
    凌晨4時50分許，在雲林縣斗六市○○路○段189 號「巧伶護
    膚店」與告訴人乙○○就債務問題發生口角，然矢口否認有
    何恐嚇之犯行，辯稱：被害人有被害忘想症云云。
二、查，上開犯罪事實，業據證人即被害人乙○○於原審證述：
    「被告有欠我錢，我有去過他開的店找他，第1次是在93年
    10 月，第2次是在93年12月20日，這2 次被告都有恐嚇我，
    他說『我知道你家在那裡，也知道你車牌幾號，若你敢報警
    ，要對你們全家不利，要殺，我們全家2 條性命，你們家10
    幾條，划得來』，我本來沒有覺得有什麼，但是我小孩很小
    ，還在讀書，若放學有發生事情，我會擔心」等語（原審易
    緝字第8 號卷第40至44頁）綦詳，足見被告確有於上開時、
    地對證人講述上開話語。而所謂恐嚇，僅以受惡害之通知者
    心生畏懼而有不安全之感覺為已足，證人確因被告上開話語
    擔心受怕，業據證人證述明確，是被告確有恐嚇告訴人之犯
    行，事證明確，其所辯顯係事後卸責之詞，不足採信，其犯
    行應堪認定。
三、核被告甲○○所為，係犯刑法第305 條之恐嚇危害安全罪。
四、被告行為後，刑法第56條連續犯之規定，業於94年1月7日修
    正公布刪除，並於95年7月1日施行，則被告之犯行，因行為
    後新法業已刪除連續犯之規定，此刪除雖非犯罪構成要件之
    變更，但顯已影響行為人刑罰之法律效果，自屬法律有變更
    ，依新法第2條第1項規定，比較新、舊法結果，仍應適用較
    有利於被告之行為時法律即舊法論以連續犯（最高法院95年
    第8次刑事庭會議決議參照）。被告先後2次恐嚇之犯行時間
    緊接，犯罪構成要件相同，顯係基於概括犯意反覆為之，為
    連續犯，應依修正前刑法第56條規定以一罪論，並加重其刑
    。
五、被告前於90年間因妨害風化案件，經臺灣嘉義地方法院於90
    年7月23日，以90年度訴字第271號判處有期徒刑1年3月，經
    本院及最高法院分別駁回上訴，於91年1 月10日確定，甫於
    92年2月18日縮短刑期假釋出監，於92年5月25日假釋期滿未
    經撤銷，其未執行之刑，以已執行論，有臺灣高等法院被告
    全國前案紀錄表1 份在卷可參，其於前開有期徒刑執行完畢
    後5 年內再犯本件有期徒刑以上之罪，不論依修正前之刑法
    第47條或修正後之刑法第47條第1 項之規定，均構成累犯，
    對被告而言並無有利或不利之情形，自不生新舊法比較之問
    題，應逕依修正前之刑法第47條規定，遞加重其刑。
六、按行為後法律有變更者，適用行為時之法律。但行為後之法
    律有利於行為人者，適用最有利於行為人之法律，刑法第2
    條第1項定有明文。按被告行為後，刑法第41條第1項規定，
    業於94年1月7日修正公布，並於95年7月1日施行，其中修正
    前刑法第41條第1項前段規定：「犯最重本刑為5年以下有期
    徒刑以下之刑之罪，而受6 個月以下有期徒刑或拘役之宣告
    ，因身體、教育、職業、家庭之關係或其他正當事由，執行
    顯有困難者，得以1元以上3元以下折算1日，易科罰金。」
    再依修正前罰金罰鍰提高標準條例第2條前段，提高100倍，
    惟95年7月1日修正公布施行之刑法第41條第1 項前段則規定
    ：「犯最重本刑為五年以下有期徒刑以下之刑之罪，而受六
    個月以下有期徒刑或拘役之宣告者，得以新臺幣一千元、二
    千元或三千元折算一日，易科罰金。」則比較新舊法結果，
    以舊法有利被告，應以銀元300元，折算為新臺幣900元折算
    1 日。
七、原審因予適用刑法第2條第1項前段、修正前刑法第56條、第
    305條、第47條、第41條第1項前段、修正前罰金罰鍰提高標
    準條例第1 條前段，並審酌向告訴人借款後，不思儘速償還
    ，於告訴人追討債務時，竟多次暴力相向，及其犯罪後矢口
    否認犯行態度不佳等一切情狀，量處有期徒刑六月，並諭知
    易科罰金之折算標準，本院核其認事用法俱無不合，量刑亦
    稱妥適，被告上訴意旨否認犯罪，為無理由，應予駁回。
據上論結，應依刑事訴訟法第368條，判決如主文。
本案經檢察官趙中岳到庭執行職務。
中    華    民    國    95    年    11    月    21    日
                  刑事第五庭    審判長法  官  楊明章
                                      法  官  顏基典
                                      法  官  楊子莊
以上正本證明與原本無異。
不得上訴。
                                      書記官  王全龍
中    華    民    國    95    年    11    月    22    日
附錄法條：
中華民國刑法第305條（恐嚇危害安全罪）
以加害生命、身體、自由、名譽、財產之事，恐嚇他人致生危害
於安全者，處 2 年以下有期徒刑、拘役或 3 百元以下罰金。


司法院資訊處製作；財團法人民間司法改革基金會備份。
